【裁判字號】    88,簡上,162
【裁判日期】    890425
【裁判案由】    違反動產擔保交易法
【裁判全文】
臺灣高雄地方法院刑事判決                        八十八年度簡上字第一六二號
    上  訴  人  乙○○
    即  被  告
右列上訴人因違反動產擔保交易法案件，不服台灣高雄地方法院八十八年度雄簡字第
一０八三號中華民國八十八年五月六日第一審簡易判決（聲請簡易判決處刑案號：台
灣高雄地方法院檢察署八十八年度偵字第一七八００號），提起上訴，本院判決如左
：
    主  文
上訴駁回。
    事  實
一、乙○○於民國八十七年十月十三日，以動產擔保交易附條件買賣之方式，向裕融
    企業股份有限公司（下稱裕融公司）購買車牌號碼ＹＸ─三三四六號自小客車一
    輛，為動產擔保交易之債務人，雙方並約定總價金新台幣（下同）六十萬九千九
    百二十元，頭期款為二十三萬八千元，餘款分四十八期給付，每月一期，每期付
    款九千四百五十元，標的物存放地點原為高雄市○○區○○街六三巷三二號，後
    改為高雄市○○○路三四０巷十一號，在價金未付清之前，標的物所有權仍屬於
    出賣人所有，買受人僅得依約占有使用，不得任意遷移、出質、移轉或為其他處
    分。詎乙○○在取得系爭汽車之後，僅給付七期，乃意圖為自己不法之利益，於
    民國八十八年五月間，即未再依約付款，並將該汽車遷移至不詳處所，致裕融公
    司追索無著，而生損害。
二、案經裕融公司代表人甲○○訴請台灣高雄地方法院檢察署檢察官偵查聲請簡易判
    決處刑。
    理  由
一、訊據上訴人即被告乙○○對於右揭以動產擔保交易附條件買賣之方式，向告訴人
    裕融公司購買車牌號碼ＹＸ─三三四六號自小客車一輛，而就分期款僅繳付七期
    即未再依約付款等情，固均為坦承，惟矢口否認犯行，並辯稱：伊於取得前開汽
    車三個月後，將該汽車交予其兄丙○○使用，然卻發生車禍而撞毀云云。經查右
    揭事實，業據告訴人之代理人丁○○指訴綦詳，並有附條件買賣契約書及高雄市
    監理處動產擔保交易登記證明書影本各一份附卷可稽，被告雖有前開辯詞云云，
    且證人丙○○亦附合為相同辯稱情節之證述，然查除渠二人均無法提出任何足以
    證明上開汽車業已發生車禍撞毀之相關資料外，並參以告訴人之代理人丁○○尚
    陳稱：因被告繳付七期後即未再繳納，伊向其催討，並要求將上開汽車開來，被
    告卻在八十八年六月間向伊表示汽車業已撞毀，然均一直未見其就此向伊申請處
    理保險事宜等語（見本院八十八年十二月二十二日訊問筆錄），而被告及證人丙
    ○○亦均坦稱從未向告訴人申辦前開汽車關於遭撞毀之保險事宜等語，則按汽車
    如確發生撞毀事故，保險理賠事宜必隨之而來，此乃眾所週知之常識，且此亦與
    被告日後分期付款之義務範圍攸息相關，更何況前揭汽車尚屬動產擔保交易附條
    件買賣之標的物，所有權仍屬告訴人，則若該部汽車於被告取得後三個月即發生
    撞毀事故，被告當應立即通知告訴人以利處理保險相關事宜，以及商談日後分期
    付款義務之範圍，而藉以保障雙方權益，始合常情，豈有仍悶不吭聲置之不理，
    而徒置自己陷於不利狀況之理等情綜合以觀，被告所辯云云，顯係事後卸責之詞
    ，而證人丙○○之證述，無非迴護被告之詞，均無可採信。事證明確，被告犯行
    洵堪認定。
二、核被告即上訴人所為，係犯動產擔保交易法第三十八條第一項之意圖不法利益，
    將標的物遷移，致生損害於債權人罪。原審適用上開法條及刑法第十一條前段、
    第四十一條及罰金罰鍰提高標準條例第一條前段、第二條量處拘役四十日，如易
    科罰金以三百元折算一日，其認事用法均無不當，量刑亦屬允當，上訴意旨否認
    其有原審判決所認犯罪事實而指摘原判決不當者，為無理由，應予駁回。
據上論斷，應依刑事訴訟法第四百五十五條之一第三項、第三百六十八條，判決如主
文。
本案經檢察官李靜文到庭執行職務。
中      華      民      國    八十九    年      四      月    二十五    日
                              臺灣高雄地方法院刑事庭
                              審判長法 官   黃三友
                                    法 官   廖建瑜
                                    法 官   陳威龍
右正本證明與原本無異。
不得上訴。
                                    書記官  林雯琪
中      華      民      國    八十九    年      四      月    二十五    日
附錄論罪科刑法條：
動產擔保交易法第三十八條
動產擔保交易之債務人，意圖不法之利益，將標的物遷移、出賣、出質、移轉、抵押
或為其他處分，致生損害債權人者，處三年以下有期徒刑、拘役或科或併科六千元以
下之罰金。


司法院資訊處製作；財團法人民間司法改革基金會備份。
